臺灣高等法院民事裁定　　　　　　　　　96年度抗字第1178號
抗　告　人　丙○○○
代　理　人　楊申田律師
　　　　　　余如惠律師
　　　　　　蘇瑛婷律師
上列抗告人因與相對人甲○○、乙○○間聲請假扣押事件，對於
中華民國96年5月29日臺灣臺北地方法院96年度裁全字第7060號
裁定，提起抗告，本院裁定如下：
    主  文
抗告駁回。
抗告費用由抗告人負擔。
    理  由
一、按債權人就金錢請求或得易為金錢請求之請求，欲保全強制
    執行者，得聲請假扣押。假扣押非有日後不能強制執行或甚
    難執行之虞者，不得為之。請求及假扣押之原因應釋明之。
    前項釋明如有不足，而債權人陳明願供擔保或法院認為適當
    者，法院得定相當之擔保，命供擔保後為假扣押，民事訴訟
    法第522條第1項、第523條第1項及第526條第1項、第2項定
    有明文。又證明與釋明在構成法院之心證上程度未盡相同，
    所謂證明者，係指當事人提出之證據方法，足使法院產生堅
    強之心證，可以完全確信其主張為真實而言，與釋明云者，
    為當事人提出之證據未能使法院達於確信之程度，僅在使法
    院得薄弱之心證，信其事實上之主張大概為如此者有間，二
    者非性質上之區別，乃分量上之不同（最高法院95年台抗字
    第386號判決意旨參照）。次按所謂不能強制執行，如債務
    人浪費財產，增加負擔，或就其財產為不利益之處分或隱匿
    財產，將成為無資力之情形等是；所謂恐難執行，如債務人
    將移住遠方或逃匿等均屬之。末按假扣押為保全程序而非確
    定私權之訴訟程序，請求及假扣押之原因雖應釋明，或由債
    權人就債務人所受之損害，供法院所定之擔保以補釋明之不
    足，但債權人本案債權是否確實存在，則非保全程序所應審
    認之事項，此觀民事訴訟法第526條之規定自明（最高法院
    61年台抗字第589號判例參照）。
二、相對人聲請意旨略以：抗告人丙○○○因擔任訴外人陳家松
    之連帶保證人，積欠中興銀行債務達新台幣 (下同)1000 餘
    萬元，其所有台北市○○○路○段312號6樓之1房屋及該屋基
    地坐落台北市○○區○○段3小段309地號（持分145110/00
    000000）土地（下稱系爭不動產）亦遭銀行查封，抗告人知
    悉伊父過世後領取1000餘萬元之保險金，乃向伊母陳妙如商
    借800萬元，惟因故陳妙如拒絕抗告人借款之請求，抗告人
    向陳妙如表示已無處可貸，央求其念在姊妹手足之情，務要
    予以幫助，陳妙如心有不忍而向抗告人提出將系爭不動產過
    戶予伊名下以供擔保之條件，抗告人允諾後伊勉為同意借款
    ，雙方並約定待抗告人清償本息完畢後，抗告人即可將系爭
    不動產辦理買回移轉過戶，故陳妙如遂於民國88年11月20日
    匯800萬元予抗告人解決其中興銀行債務，並旋於同年11月2
    9日由陳妙如找來代書呂國棟辦理系爭不動產買賣契約之公
    證，嗣於銀行撤銷查封後再委由代書於89年1月17日完成系
    爭不動產所有權移轉登記於伊名下又於89年3月7日由伊等再
    為抗告人匯款107萬6963元代抗告人償還銀行債務，此筆債
    務雙方亦約定為系爭不動產擔保之範圍，此有上海商業儲蓄
    銀行88年11月20日匯款單、玉山銀行89年3月7日匯款單、88
    年11月29日公證書及土地、建築改良物買賣所有權移轉契約
    書可證。抗告人曾於88年12月至92年8月5日按月支付伊每月
    800萬元之1分利即8萬元及107萬6963元之利息2萬5894 元，
    此有抗告人所提出之清償利息明細為證。後抗告人竟以系爭
    不動產屬借名登記與消極信託為由，起訴請求伊移轉所有權
    ，經原審以92年度訴字第5950號判決駁回在案；惟嗣經本院
    判決伊應移轉系爭不動產所有權。然抗告人已自92年8 月起
    即停止支付利息，且迄今未清償本金，經伊一再要求，抗告
    人亦於本院提出和解方案，均可證明其未清償之事實，是伊
    之債權本金及利息高達1000餘萬元，恐日後有不能強制執行
    之虞，爰依法聲請假扣押，並陳明願供擔保以代釋明云云。
三、抗告意旨略以：本件相對人僅就兩造間之債權債務關係為與
    事實不符之陳述（按相對人所述兩造間之債權債務關係與事
    實及最高法院確定判決不符，伊否認之），復對本件有何應
    為假扣押之原因與必要性，均未論及，顯未釋明本件有何假
    扣押之原因與必要性，是相對人未就假扣押之原因盡釋明之
    責，縱其陳明願供擔保，仍不得認該擔保已補足釋明之完全
    欠缺，其假扣押之聲請自不應准許，求為廢棄原裁定云云。
四、經查：本件相對人向原審聲請假扣押，主張抗告人積欠伊90
    7萬6963元之借款尚未清償，恐日後有不能強制執行之虞，
    爰依法聲請假扣押，並願供擔保以代釋明等情，業據提出匯
    款單及買賣契約書、利息明細表、判決書2份、和解方案、
    假扣押裁定等影本為證（見原審卷第7至68頁），堪認相對
    人已釋明其請求存在。另就假扣押原因之存在，相對人於原
    審雖僅主張：「恐日後有不能強制執行之虞，爰依法聲請假
    扣押」等情，有相對人所具之民事假扣押聲請狀可證（見原
    審卷第5頁），是相對人於原審雖未詳予釋明假扣押原因，
    然其於本院審理時已主張：「抗告人一旦移轉所有權，則立
    刻有脫產之虞；且遍查抗告人之財產，皆另遭中興商業銀行
    以高雄地方法院85執全字第4005號、87執全字第3440號函假
    扣押在案，抗告人目前已陷財務困境，恐無資力致不能強制
    執行，本案實體權利又高達1000餘萬元，日後有不能強制執
    行之虞。」等情，並提出抗告人之財產資料及土地謄本等影
    本在卷可稽，已使法院得薄弱之心證，信其事實上之主張大
    概為如此，且相對人之釋明雖有不足，惟其既陳明願供擔保
    ，應認足補其釋明之不足，揆諸首揭規定，法院得定相當之
    擔保，命供擔保後為假扣押。抗告人另辯稱相對人所述兩造
    間之債權債務關係與事實及最高法院確定判決不符云云，惟
    查抗告人上開所辯均屬實體上理由，依首揭見解，是否正當
    ，乃屬本案判決問題，非假扣押程序所應審認。從而，原裁
    定准相對人假扣押之聲請，經核並無不合。抗告意旨仍執前
    詞，指摘原裁定不當，求予廢棄，為無理由，應予駁回。
五、據上論結，本件抗告為無理由，爰裁定如主文。
中　　華　　民　　國　　96　　年　　8 　　月　　31　　日
                  民事第七庭
                        審判長法  官  鄭三源
                              法  官  邱  琦
                              法  官  周美月
正本係照原本作成。
本裁定除以適用法規顯有錯誤為理由，並經本院許可外，不得再
抗告。如提起再抗告，應於收受後10日內委任律師為代理人向本
院提出再抗告狀。並繳納再抗告費新台幣１千元。
中　　華　　民　　國　　96　　年　　8 　　月　　31　　日
　　　　　　　　　　　　　　　書記官  李華安
